臺灣臺北地方法院民事判決　　　　　　 92年度重訴字第240號
原　　　告　南亞塑膠工業股份有限公司
法定代理人　甲○○
訴訟代理人　乙○○
　　　　　　己○○
　　　　　　丁○○
被　　　告　大強森複合材料股份有限公司
　　　　　　（原名達榮工業股份有限公司）
法定代理人　丙○○
訴訟代理人　劉楷律師
複 代理 人　蔡文燦律師
　　　　　　戊○○
上列當事人間給付貨款事件，本院於中華民國94年7 月22日言詞
辯論終結，判決如下：
    主      文
被告應給付原告新臺幣貳拾捌萬貳仟柒佰拾柒元，及自民國九
十二年三月三日起至清償日止，按年利率百分之五計算之利息。
原告其餘之訴駁回。
訴訟費用由被告負擔百分之三，餘由原告負擔。
本判決第一項得假執行。但被告如於執行標的物拍定或變賣前，
以新臺幣壹拾貳萬陸仟肆佰零肆元為原告預供擔保後，得免為假
執行。
原告其餘假執行之聲請駁回。
    事實及理由
一、原告主張：被告原名達榮工業股份有限公司，於民國89年9
    月至91年3 月間向伊訂購「落絲自動運搬系統工程」、「門
    禁、設備監控、地磅工程」、「網路工程」、「落絲自動運
    搬AGV 系統工程」（下稱AGV 系統）及「門禁工程追加」等
    5 項設備，金額合計新臺幣（下同）53,809,047元，詎被告
    於89年12月9 日至90年11月28日以整廠之環境評估、現階段
    人員不足、未能順利上線為由，要求取消前開「AGV 系統」
    設備、「落絲自動運搬系統工程」之部分設備及ERP 電腦系
    統設備之訂單，又伊已交付除「AGV 系統」外之其餘4 項設
    備予被告並經被告陸續驗收完畢之部分，合計被告應給付之
    貨款為12,783,409元，除被告已給付之11,249,857元外，尚
    餘尾款1,533,552 元迄未給付；至被告請求伊保固修復，伊
    亦已委請訴外人巨將自動化機械股份有限公司（下稱巨將公
    司）修復「落絲自動運搬系統工程」部分、委請精技電腦股
    份有限公司（下稱精技公司）修復「門禁、設備監控、地磅
    工程」及「門禁工程追加」等設備、委請鍵祥資訊工程股份
    有限公司（下稱鍵祥公司）修復「網路工程」完畢；至「AG
    V 系統」部分，因伊已給付德國廠商Eisenmann 公司定金12
    9,000 歐元，嗣伊應被告要求取消訂單，經Eisenmann 公司
    結算後尚有47,400元之尾款，以31.5之匯率換算為新臺幣為
    6,126,152 元，而因被告取消訂單，伊有銷管財及利潤5 ％
    之損失，加計伊公司支出之機械設計規劃及電控規劃設計費
    用各為36萬元、60萬元，合計7,086,152 元；爰依據兩造買
    賣契約第4 條第4 項及民法第226 條、第227 條、第263 條
    準用第260 條規定，求為被告如數給付前開尾款及超取消訂
    單損失之金額之判決等語。並先位聲明：(一)被告應給付原告
    8,619,704 元，及自92年3 月3 日起至清償日止，按年利率
    5 ％計算之利息。(二)願以臺灣塑膠工業股份有限公司（以下
    稱臺塑公司）股票供擔保，請准宣告假執行。暨備位聲明：
    (一)被告應給付原告6,292,384 元，及自92年3 月3 日起至清
    償日止，按年利率5 ％計算之利息；(二)被告應於原告給付德
    國Eisenmann 公司47,400歐元後，給付原告上開金額，及自
    原告給付德國Eisenmann 公司之翌日起至被告清償日止，按
    年利率5 ％計算之利息。(三)願以臺塑公司股票供擔保，請准
    宣告假執行。
二、被告則以：(一)原告交付之「落絲自動運搬系統工程」、「門
    禁、設備監控、地磅工程」、「網路工程」、「門禁追加工
    程」等4 項系統設備有瑕疵：1.「落絲自動運搬系統工程」
    因設計之車體過大，使得作業空間狹小，影響現場作業者之
    安全，又因作業環境濕度高，車體控制箱及鈑金之材質容易
    生鏽，控制箱至今未作防潮防水處理，容易漏電影響作業者
    安全，且操作繁瑣、操作面板故障率高、自動不足，電腦資
    料庫系統易當機，迄今已無法再啟動使用，未與ERP 系統整
    合，物流作業未規劃，致無法提供可用數據，原告未交付SQ
    L 7.0 、WINNTSER VER 4.0、VBS 等作業軟體之授權書，伊
    無法合法使用軟體。2.「門禁、設備監控、地磅」及「門禁
    追加」等工程乃配合ERP 系統而規劃，ERP 系統乃包括人事
    、考核、採購、發包、財務、進出貨等項目之軟體，原告委
    由訴外人天心公司承作，但無法與伊公司作業系統結合，經
    伊配合天心公司之教育訓練仍無效果，故伊取消ERP 系統之
    訂單，致門禁、地磅、人事考勤等系統均無法使用。3.「網
    路工程」部分，係為配合門禁、設備監控、地磅工程、人事
    考勤、ERP 系統及物流系統而規劃，規劃之點數為102 點，
    但因原告未能完成預期功能，能有效運用者僅約40點。迭經
    伊向原告反應，兩造並於89年11月17日、90年4 月25日、5
    月28日、11月20日、12月19日開會討論，伊亦於90年8 月3
    日、11月5 日、11月28日、91年4 月30日、9 月9 日致函原
    告請求修補瑕疵，然未經原告補正，伊無法驗收，故得拒絕
    給付尾款。(二)而「AGV 系統」設備部分，伊乃於89年12月9
    日通知原告取消訂單，為何原告提出之德國廠商電儀圖遲至
    90年10月初出圖，是原告怠於通知德國廠商取消訂單致原告
    之損害擴大，且電儀圖上雖有註明「NAN-YA」但機械圖上並
    無註記，該圖是否與伊工程有關，即非無疑，又原告提出德
    國廠商之銷售確認單及傳真函主張費用，但銷售確認單上並
    未列明設計、設備與及安裝等各項費用，而傳真函上所列「
    vehicle design」、「fork design 」……等項是否屬於必
    要費用，亦未見原告審核，另原告主張管銷財及利潤各5 ％
    並無所據，而「機械設計規劃」、「電控規劃設計費用」之
    單價金額及小時數量之基準何在，亦應由原告舉證說明。並
    聲明：(一)原告之訴及假執行之聲請均駁回。(二)如受不利之判
    決，願供擔保請准宣告免為假執行。
三、經查，被告原名達榮工業股份有限公司，先後於89年7 月1
    日、8 月1 日、9 月1 日、90年3 月22日向原告購買「落絲
    自動運搬系統工程」、「門禁、設備監控、地磅工程」、「
    AGV 系統」、「網路工程」、及「門禁工程追加」等5 項設
    備，金額分別為950 萬元、7,285,714 元、3800萬元、180
    萬元、223,333 元，金額合計53,809,047元，前4 項設備約
    定訂約時被告應給付原告前開貨款之20％，交貨完成時給付
    30％，設備安裝完成時給付30％，驗收合格後給付20％，另
    「門禁工程追加」設備則於訂約時給付貨款之30％，交貨、
    設備安裝、驗收完成時給付70％，並均自驗收合格日起由原
    告負責保固1 年，嗣原告陸續交付部分貨物，惟被告於89年
    12月9 日發函表示因「整廠之環境重新評估及現階段人員調
    度不足」，取消前開AGV 系統訂單及「落絲自動運搬系統工
    程」之升降機修改增設差牙組及物流控制作業電腦系統部分
    訂單，又於90年11月28日發函表示「落絲自動運搬系統工程
    」之ERP 電腦系統「較適用於作業分工細密且人力充足的大
    型企業使用」、「未能順利上線」、「由於未能有效的協助
    本公司達成精減人力、提昇作業效率、提供精確分析報表」
    ，而要求原告回收ERP 電腦系統等事實，有被告公司工程交
    運明細6 張、買賣合約5 份、被告公司函2 張為證（見臺灣
    新竹地方法院卷），復為兩造所不爭，堪認為真實。
四、原告主張：因被告取消AGV 系統訂單，致伊受有已付給德國
    廠商Eisenmann 公司之定金129,000 歐元、尾款47,400歐元
    、銷管財及利潤各5 ％、機械設計規劃費用36萬元及電控規
    劃設計費用60萬元之損失，另伊已給付「落絲自動運搬系統
    工程」、「門禁、設備監控、地磅工程」、「網路工程」及
    「門禁工程追加」等4 項設備均經被告驗收完成，故被告應
    清償剩餘貨款各為323,500 元、693,719 元、360,000 元、
    156,333 元云云，惟為被告所否認，並以前揭情詞置辯。故
    本件爭點厥為：(一)被告取消「AGV 系統工程」部分訂單，原
    告得否主張被告給付不能或給付不完全，而請求損害賠償。
    (二)「落絲自動運搬系統工程」、「門禁、設備監控、地磅工
    程」、「網路工程」、「門禁工程追加」等工程是否已經被
    告驗收完成，原告是否得請求被告給付積欠款項。茲分述如
    下：
  (一)就「AGV 系統」工程部分因被告取消訂單，原告固主張：伊
    已給付德國廠商Eisenmann 公司定金129,000 歐元，又經Ei
    senmann 公司結算後尚有47,400歐元之尾款須給付，伊並有
    銷管財及利潤5 ％之損失，以31.5之匯率換算為新臺幣為6,
    126,152 元，加計伊支出之機械設計規劃及電控規劃設計費
    用各為36萬元、60萬元，合計7,086,152 元，係因被告債務
    不履行所受之損害云云，固提出Eisenmann 公司函4 份及費
    用明細表、匯款單各1 份（見本院(一)卷第69-72 、83、93頁
    ）為證。惟按契約係由雙方當事人合意成立，不得任由當事
    人之一方以意思表示使其歸於消滅，須法律規定或契約約定
    有解除權或終止權之一方，行使解除權或終止權，始能以該
    一方當事人之意思表示，使契約之效力自始或嗣後歸於消滅
    ，若非如此，即應由雙方當事人基於合意使原屬有效之契約
    效力歸於消滅。經查，本件被告雖於89年12月9 日發函取消
    「AGV 系統」工程之訂單，然據原告主張：伊不同意被告解
    除或終止契約等語（見本院(二)卷第31頁反面），是兩造並未
    合意解消「AGV 系統」之買賣契約。再觀諸兩造買賣契約所
    載，約定終止權之事由有：1.被告未履行契約，經原告定期
    催告仍未依約履行時，原告得終止契約；2.被告私自將整案
    工程轉讓他人承包，原告得終止契約；3.原告因故無法履行
    交貨義務時，經被告定期催告仍未依約履行時，被告得終止
    契約；而被告主張取消AGV 系統工程訂單之理由與前開事由
    均不相符，此外，契約並無一方得任意解除或終止之約定，
    亦與法律規定之終止權或解除權之事由不合。從而，應認為
    被告片面取消「AGV 系統」工程部分之買賣契約，並不發生
    契約解除或終止之效力，則兩造就「AGV 系統」工程之契約
    效力迄仍存續。準此，被告仍負有交付「AGV 系統」工程之
    義務，原告則有受領之義務。而買賣契約中，賣方之主給付
    義務為給付買賣標的物，買方有受領義務，買方之主給付義
    務為給付買賣價金，賣方有受領義務。買方之受領義務並非
    給付義務，而其給付買賣價金之義務，性質上亦不生給付不
    能或給付不完全之問題。從而，原告主張：依據民法第226
    條、第227 條規定，縱認為契約業經解消，依據第263 條準
    用第260 條之規定，請求被告賠償其所受之損害云云，核與
    給付不能或給付不完全之要件不符，自無可採。故原告先位
    請求被告賠償其給付德國廠商定金129,000 歐元、預估尾款
    47,400歐元並加計銷管財及利潤各5 ％（合計換算新臺幣為
    6,126,152 元）、機械設計規劃費用36萬元、電控規劃設計
    費用60萬元，總計7,086,152 元，另就尾款47,400歐元部分
    以備位請求被告於原告給付德國Eisenmann 公司47,400歐元
    後，被告應給付原告47,400歐元，均屬無據。
  (二)再者，原告主張：伊已陸續交付「落絲自動運搬系統工程」
    、「門禁、設備監控、地磅工程」、「網路工程」、「門禁
    工程追加」等設備予被告驗收合格，合計被告應給付之貨款
    為12,783,409元，除被告已給付之11,249,857元外，尚餘尾
    款1,533,552 元迄未給付云云，固提出交運明細6 份（見臺
    灣新竹地方法院卷）、會議紀錄3 份、工程驗收單2 份、交
    遲明細4 份（見本院(一)卷第124-132 頁）為證，而被告亦不
    否認收受前開設備，惟辯稱：前開4 項工程有瑕疵，迄未經
    伊驗收合格，伊得拒絕給付貨款等語。按如前述，兩造契約
    約定「落絲自動運搬系統工程」、「門禁、設備監控、地磅
    工程」、「網路工程」等3 項設備，應於原告給付貨物並安
    裝完成時給付第三期款即貨款之30％、再經被告驗收合格後
    始付清尾款20％，而「門禁工程追加」設備應於原告交貨、
    安裝並經被告驗收完成時，被告應給付尾款即貨款之70％。
    基此，縱原告已交付貨物並安裝完成，仍與被告驗收完成，
    分屬二事，原告將前開貨物交付並安裝後，須經被告驗收完
    成，被告始有給付尾款之義務。原告所提前開會議紀錄及工
    程驗收單雖均有被告公司人員莊秋桂之簽名確認，然查：
  1.「網路工程」部分，觀諸89年11月24日會議紀錄所載，係兩
    造會同鍵祥公司「實際現場點收」網路使用端點共101 點，
    應僅為設備安裝完成之階段，嗣90年4 月23日之工程驗收單
    下方則註明：「1.守衛拉到主機尚未有測試結果」、「2.抽
    兩端PRINT 少一端」，尤至90年12月19日會議紀錄仍有「達
    榮質疑網路工程內之工業電腦、LCD 顯示看板與原落絲工程
    案內生管部分重覆……達榮要求網路點會同廠商鍵祥抽檢50
    點，如抽檢OK，隨即可開票付款（尾款36萬元）」等記載（
    見本院卷第22頁），顯見90年4 月23日工程驗收單不能認為
    驗收合格之證明。就此，被告辯稱：網路端點未能完成預期
    功能，能有效運用者僅約40點等語，原告雖主張：縱有瑕疵
    ，亦經伊委託鍵祥公司補正完成云云。然據鍵祥公司函覆本
    院，原告係於89年9 月20日委託鍵祥公司至被告公司配置網
    路線，於89年11月2 日測試，於89年11月13日完成布置竣工
    圖，於89年11月21日交付光纖、機櫃、EMT 管等設備，嗣於
    90年5 月30日就增設5 個網路端點進行測試，於90年6 月9
    日製作竣工圖等事實，有鍵祥公司函、訂購通知、施工點數
    明細表、設計圖測試報告等件可參（見本院(一)卷第261 至27
    8 頁）。對照兩造於90年12月19日會議決議會同鍵祥抽檢50
    點無問題後始付款之時點，並不符合，難認為鍵祥公司前開
    工作係關於瑕疵之修補。自90年12月19日之後亦無被告驗收
    之證明，原告主張自不可取。
  2.「門禁、設備監控、地磅工程」部分，89年11月24日之會議
    紀錄亦僅載「安裝完工」（見本院(一)卷第184 頁），而90年
    4 月23日之工程驗收單則加註：「尚有幾個端子不知作用」
    、「部份旋轉台不會轉」（見本院(一)卷第186 頁），另交遲
    明細上亦註明「全電子挖坑式卡車地磅」、「地磅電腦主機
    」及「地磅系統安裝施工及監造（含土木及排水工程）」均
    「需配合達榮公司指定位置施工」、「門禁及考勤薪資整合
    軟體」及「地磅及ERP 整合軟體」為「整合軟薪資整合軟體
    」及「地磅及ERP 整合軟體」為「整合軟體需配合ERP 系統
    進行」等記載（見本院(一)卷第188 頁）。由此觀之，被告辯
    稱：ERP 系統取消後，門禁、地磅、人事考勤等系統有無法
    使用之瑕疵等語，應非子虛。則「門禁、設備監控、地磅工
    程」是否具備通常效用，即非無疑。況至90年12月19日兩造
    會議紀錄仍有「另行協商後，再發文達榮驗收付款」之記載
    （見本院卷第22頁），益證當時尚未驗收完成之事實。至原
    告主張：縱有瑕疵，亦經伊委託精技公司修補完成云云。然
    據精技公司函覆本院，精技公司係於92年9 月2 日接獲原告
    訂單，標的物為卡鐘2 部、電子式磁力鎖1 組、電子式自動
    門電鎖1 組（見本院(一)卷第254 頁），核與前開被告所指之
    瑕疵情形不相符合，自難認為被告已將前開瑕疵補正完成。
    原告又別無舉證證明此後被告有何驗收完成之表示，實難推
    認為驗收完成。
  3.「落絲自動運搬系統工程」部分，因無驗收會議紀錄或工程
    驗收單可資佐證，又觀諸89年11月17日、90年4 月25日、5
    月28日、11月20日、12月19日會議紀錄均有關於落絲運搬台
    車之缺失檢討，且從未提及驗收或尾款之給付。被告既辯稱
    ：搬運車體過大致作業空間狹小影響現場作業者之安全、車
    體控制箱及鈑金材質容易生鏽、控制箱未作防潮防水處理易
    漏電影響安全、操作繁瑣、操作面板故障率高、自動不足、
    電腦資料庫系統易當機、無法再啟動使用、又未與ERP 系統
    整合、未規劃物流作業致無法提供可用數據等瑕疵，並有90
    年8 月3 日函表示：「落絲搬運系統工程，截至90年7 月24
    日FH4 之落絲搬運車未使用；FH1 ～FH3 之落絲搬運車運轉
    不順暢；捲絲機之白金盒溫度電腦監控軟體南亞未整合；物
    流、生管、品管、ERP 等系統，均未完成、未使用等」（見
    本院(一)卷第25頁），則原告主張：經被告驗收完成云云，即
    屬無據。至原告於89年7 月間向巨將公司訂購「紗餅搬運台
    車」，約定交貨期限為同年9 月11日，經原告收受後，繼於
    90年4 月3 日至12月12日間陸續前往維修，項目包括：「更
    換SENSOR架」、維修「人機介面」、「更換人機通訊線」、
    「更換人機主機板」、「定位板更換，光資料傳送器與定位
    片調整」、「安全擋板維修、軌道調整」、「更換光電架」
    、「修改台車固定架」、「更換LS（HL5030）×3 個及固定
    操作盤」、「改近接開關」，並曾拆回光電座、定位片、極
    限定位片、擋光片、光電開關對照式等設備維修，然前開項
    目與被告抗辯之瑕疵內容不甚相符，故難認為原告已將被告
    所指瑕疵補正完成。
  4.「門禁工程追加」部分，雖無驗收紀錄，然據90年12月19日
    兩造會議紀錄記載：「門禁追加案（追加4ST）尾款剩156,3
    33元，目前應無問題，待達榮通知後，即可開發票付款」等
    語（見本院(一)卷第22頁），可推認被告已就此部分表示合格
    ，願意給付尾款。則被告就「門禁工程追加」工程辯稱：尚
    未驗收完成云云，自無可取。
  5.綜上，原告主張：伊已交付之「落絲自動運搬系統工程」、
    「門禁、設備監控、地磅工程」、「網路工程」等部分設備
    業經被告驗收完成云云，不足採信，被告辯稱：前開設備均
    有瑕疵，未經伊驗收合格等語，應堪認定。原告既無法證明
    前開設備經被告驗收完成，則揆諸前開兩造付款時程之約定
    ，原告自不得請求尾款之給付。因此，原告主張被告就前開
    設備應付價金19,869,561元，其中「落絲自動運搬系統工程
    」價金7,923,500 元，被告得拒絕給付其20％即567,315 元
    之尾款，則原告主張被告應給付323,500 元即屬無據，而「
    門禁、設備監控、地磅工程」應付價金2,836,576 元，被告
    得拒絕給付其20％即567,315 元，故原告主張被告應給付69
    3,719 元扣除前開尾款後，被告仍應給付126,404 元，又「
    網路工程」應付金額為180 萬元，被告得拒絕給付其20％之
    尾款即36萬元，則原告請求被告給付36萬元為無理由。另「
    門禁工程追加」部分已經被告驗收合格之事實，堪信為真實
    ，被告所辯與事實不符，實難遽信。而「門禁工程追加」應
    付金額為223,333 元，70％尾款即156,333 元，則原告請求
    被告給付156,333 元，應予准許。
五、綜合上述，原告主張：「門禁、設備監控、地磅工程」已經
    安裝完成部分除尾款外，被告尚有126,404 元貨款迄未給付
    ，「門禁工程追加」設備已經被告驗收合格，被告尚餘尾款
    156,333 元迄未清償等語，可認為真實。至另主張：被告取
    消「AGV 系統」工程訂單，為給付不能或給付不完全，伊得
    請求損害賠償，而「落絲自動運搬系統工程」、「門禁、設
    備監控、地磅工程」、「網路工程」等設備業經伊交付予被
    告驗收完成，伊得請求尾款云云，則不足採信。從而，原告
    依據買賣契約關係，請求被告給付282,737 元，及自92年3
    月3 日起至清償日止，按年利率5 ％計算之利息，為有理由
    ，應予准許，逾此範圍之請求，則屬無據，應予駁回。又本
    件原告勝訴部分，乃所命給付之金額未逾50萬元之判決，依
    照民事訴訟法第389 條第1 項第5 款規定，應依職權宣告假
    執行，至原告敗訴部分，其假執行之聲請亦失所附麗，應併
    予駁回。原告勝訴部分，被告陳明願供擔保聲請宣告免為假
    執行，核無不合，爰酌定相當之擔保金額准許之。
六、據上論結，本件原告之訴為一部有理由，一部無理由。依民
    事訴訟法第79條、第389 條第1 項第5 款、第392 條第2 項
    規定，判決如主文。
中　　華　　民　　國　　94　　年　　8 　　月　　8 　　日
                  民事第一庭審判長  法  官  詹文馨
                                    法  官  王貞秀
                                    法  官  林晏如
以上正本係照原本作成。
如對本判決上訴，須於判決送達後20日內向本院提出上訴狀。
中　　華　　民　　國　　94　　年　　8 　　月　　8 　　日
                                法院書記官  高菁菁
